臺灣臺北地方法院簡易民事判決
110年度北簡字第20527號
原      告  柳瑞珍  

訴訟代理人  陳若軍律師
            吳宜臻律師
被      告  林振瑞  
上列當事人間債務人異議之訴事件，本院於民國一百一十一年五
月五日言詞辯論終結，判決如下︰
    主    文
確認被告持有原告所簽發如附表所示之本票，對原告之本票票據
請求權及利息請求權均不存在。
臺灣臺北地方法院一○三年度司執字第一三三七七九號給付票款
強制執行事件之強制執行程序應予撤銷。
被告不得再持臺灣基隆地方法院九十八年度司票字第四一三號民
事裁定、九十八年度抗字第二十五號民事裁定及確定證明書對原
告為強制執行。
訴訟費用新臺幣貳仟玖佰捌拾元由被告負擔。
    事    實
甲、原告方面：
一、聲明：如主文第一、二、三項所示。
二、陳述略稱：
  ㈠緣被告執臺灣基隆地方法院（下稱基隆地院）九十八年度司
    票字第四一三號民事裁定、九十八年度抗字第二十五號民事
    裁定、民事裁定確定證明書（下合稱系爭本票裁定）為執行
    名義，向本院民事執行處聲請強制執行，經本院以一○三年
    度司執字第一三三七七九號受理執行，嗣本院以一百零三年
    十一月六日一○三年度司執子字第一三三七七九號執行命令
    ，在新臺幣（下同）二十七萬五千元及自九十八年七月二十
    六日起至清償日止，按年息百分之五計算之利息，及執行費
    二千二百元範圍內扣押原告在元大證券金融股份有限公司（
    下稱元大公司）、富隆證券股份有限公司（下稱富隆公司）
    之每月應領之薪資債權；另以一百零三年十一月十日一○三
    年度司執子字第一三三七七九號執行命令，在二十七萬五千
    元及自九十八年七月二十六日起至清償日止，按年息百分之
    五計算之利息，及執行費二千二百元範圍內扣押原告在富隆
    公司集保帳戶內之上市、上櫃或興櫃股票。嗣富隆公司於一
    百零三年十一月十三日陳報扣押原告之股票後，經本院民事
    執行處委託臺銀綜合證券股份有限公司鳳山分公司代為變賣
    ，淨得款為五千七百五十四元，全數由本院電匯予被告。
　㈡又富隆公司自一百零四年一月五日起至一百一十年十二月六
    日止，按月將原告之部分薪資扣押並支付轉給至被告名下台
    灣銀行松山分行帳戶（帳號：000000000000號，下稱臺銀帳
    戶），截至一百一十年十二月六日累計共三十二萬八千一百
    零九元；元大公司自一百零三年十二月三十一日起至一百一
    十年十月二十九日止按月將原告之部分業績獎金扣押並支付
    轉給至被告名下臺銀帳戶，截至一百一十年十月二十九日累
    計共二萬五千六百三十元。連同前述股票變賣款項，原告業
    已支付被告三十五萬九千四百九十三元。
　㈢惟被告持有如附表所示之本票五紙（下合稱系爭本票），到
    期日分別為九十八年三月二十五日、九十八年四月二十五日
    、九十八年五月二十五日、九十八年六月二十五日、九十八
    年七月二十五日，嗣被告持系爭本票向基隆地院聲請本票裁
    定，並於九十九年七月取得確定證明書。依實務見解可知，
    本票裁定屬非訟事件，被告聲請本票裁定應屬民法第一百二
    十九條第一項之請求，故被告取得本票裁定之執行名義後，
    應於六個月內聲請強制執行，否則時效視為不中斷，時效應
    回復自到期日起算，惟被告並未於取得本票裁定之執行名義
    後六個月內聲請強制執行，而係於一百零三年十一月四日始
    聲請強制執行，是系爭本票之時效應回復自到期日起算三年
    ，亦即系爭本票於一百零一年三月二十五日、一百零一年四
    月二十五日、一百零一年五月二十五日、一百零一年六月二
    十五日、一百零一年七月二十五日即已罹於消滅時效。是被
    告就系爭本票對原告之請求權已罹於時效，原告據為拒絕給
    付之抗辯，爰依強制執行法第十四條第一項、民事訴訟法第
    二百四十七條第一項前段之規定提起本件訴訟。　
　㈣對本院一○三年度司執字第一三三七七九號卷沒有意見，相關
    資料已經引用為本件的證物，證物是當事人去跟民事執行處
    執行卷影印回來的資料。被告辯稱其曾請求向稅捐稽徵所查
    詢原告名下財產，於本案取得執行名義後循六個月內查詢名
    下並無可供強制執行之財產云云。惟被告於取得執行名義後
    向稅捐稽徵所查詢原告名下財產之行為，非屬「向原告」請
    求履行債務之催告或意思表示，故非民法第一百二十九條第
    一項第一款所謂請求，被告聲請本票裁定始屬民法第一百二
    十九條第一項之請求，惟被告並未於取得系爭執行名義後六
    個月內聲請強制執行，而係於一百零三年十一月四日始聲請
    強制執行，故系爭本票之時效應回復自到期日起算三年，亦
    即系爭本票於一百零一年三月二十五日、一百零一年四月二
    十五日、一百零一年五月二十五日、一百零一年六月二十五
    日、一百零一年七月二十五日即已罹於消滅時效。再者，雖
    被告辯稱其取得系爭執行名義後查詢原告名下無財產，但仍
    無礙於被告持系爭執行名義而聲請強制執行以取得債權憑證
    ，此亦與被告另案對原告提起損害債權之訴並無捍格，故被
    告遲延提起強制執行而致本票債權請求權罹於時效係可歸責
    被告自身之事由，至為明確。
　㈤本件被告之本票債權請求權原即已罹於時效，原告主張時效
    抗辯應為有理，況且原告業經支付被告之金額共三十五萬九
    千四百九十三元，亦已超過系爭本票債權二十七萬五千元，
    倘若被告認為其另受有身心及精神上之損害，則應於事發後
    二年內提起侵權行為損害賠償之訴，而非冀求於本件強制執
    行程序中無止盡的取償。
　㈥被告提出民事答辯二狀，僅稱原告誤用法條，自行解釋民法
    第一百二十九條第一項第一款之時效云云，實則該部分原告
    已經於起訴狀援引臺灣高等法院暨所屬法院九十年法律座談
    會民事類提案第一號作為起訴之依據，被告對於原告自行片
    面錯誤認知民法規定，也未舉證核實，殊不值採。又被告稱
    有當面電話方式請求還款云云，原告否認，此應由被告提出
    客觀證據證明，且如被告所言伊屢向原告催討未果，且符合
    法定時效云云，何不逕為聲請強制執行（被告係聲請強制執
    行，顯見對該程序並非不知）；系爭本票到期日至被告聲請
    強制執行日，皆已罹於時效而消滅，此為客觀事實，且為法
    院已顯著或為其職務上所已知者，被告所辯於法不合。至於
    被告誤稱債權追訴（應為請求權）期間消滅時效為十五年云
    云，顯然未就本件訴訟標的（異議權）答辯，且被告執行名
    義為本票債權，並非一般債權，當應以票據法所定三年為消
    滅時效規定，被告所言顯然與法完全不符。
　㈦被告於民事答辯二狀中自行認諾關於本件本票債權原告皆已
    清償，並同意撤回強制執行，日後不再請求（被告稱將不再
    追訴），依民事訴訟法第三百八十四條規定，本件被告既自
    行已書狀表示認諾之意思表示，請法院本其認諾為被告敗訴
    之判決。
三、證據：提出臺灣高等法院暨所屬法院九十年法律座談會民事
    類提案第一號影本一件、民事聲請強制執行狀影本一件、本
    院一百零三年十一月六日一○三年度司執子字第一三三七七
    九號執行命令影本一件、本院一百零三年十一月十日一○三
    年度司執子字第一三三七七九號執行命令影本一件、臺銀綜
    合證券股份有限公司鳳山分公司一百零三年十二月四日證鳳
    字第一○三五八一三三六○號函影本一件、本院一百零三年十
    二月十七日一○三年度司執子字第一三三七七九號執行處函
    影本一件、富隆公司匯款明細影本一件、元大公司匯款明細
    影本一件、基隆地院九十八年度司票字第四一三號民事裁定
    、基隆地院九十八年度抗字第二十五號民事裁定影本一件、
    基隆地院九十八年度抗字第二十五號更正裁定影本一件、基
    隆地院九十八年度抗字第二十五號駁回再抗告裁定影本一件
    、基隆地院民事裁定確定證明書影本一件及系爭本票影本為
    證。
乙、被告方面：被告未於言詞辯論期日到場，惟曾提出書狀聲明
    陳述如下：
一、聲明：原告之訴駁回。
二、陳述略稱：
　㈠原告起訴主張本票票據請求權及利息請求權均不存在，並非
    事實。該本票係經由債務人即是原告，因前九十七年賠償被
    告部分的損失，恐被告對其求償及追訴，原告親自簽發本案
    之本票予被告，並經由非訟事件原告抗告、再抗告後裁定確
    定在案之債務。本案循非訟事件裁定後取得確定證明書，並
    有依民法第一百二十九條第一項第一款一定期間内「請求」
    向稅捐稽徵處查詢原告名下財產，惟本案在取得執行名義後
    ，循六個月内查詢名下並無財產可供強制執行，期間有稅捐
    稽徵處查詢紀錄可跡，亦可請原告循正常程序調閱查詢紀錄
    。
　㈡本案強制執行案件，其相關資料及證明，前均有依法律程序
    受法院審核後並執行在案，並非原告錯為引用臺灣高等法院
    暨所屬法院九十年法律座談會民事類提案第一號之聲明。另
    原告對前本票裁定之程序，有提出抗告、再抗告，除故意損
    害被告債權之「請求」時間外，明知案件經法院民事裁定確
    定證明書，被告會持該證明書執行強制執行，原告又因規避
    債務會被強制執行，將已歿丈夫之名下產財故意拋棄繼承，
    被告發現有此事件後當時亦有追訴其損害債權之訴，原告之
    債務係從被告一千餘萬元的損失衍生賠償，亦承諾協助被告
    當時由其媒合簽約之對象即訴外人洪耀林等人追討，惟原告
    均棄置不理並躲避其債務，期間被告身心及精神上並非僅原
    告本案裁定上的債務金額足夠賠償，另又有債務衍生之利息
    、訴訟之費用等支出，故對原告強制執行迄今仍有不足債權
    ，原告應持續還其債務，以還被告合理之損失及賠償。
　㈢本案對債權人提票未獲得付款後，即依民法第一百二十九條
    一項第一款規定，當面、電話等多方式請求還款，均遭拒不
    理後，而在時效内依法向地方法院聲請本票裁定，經取得執
    行名義後，仍持續多次向債務人追討未果後，依法查其名下
    財產進行強制執行，其程序均符合法定時效期間内並由法院
    審核無誤後執行。惟本案業經法院強制執行所支付之金額如
    係原告所提示三十五萬九千四百九十三元，被告核算其訴訟
    、裁定、利息等衍生所增之費用，同意以此金額，將不再追
    訴並願意撤回強制執行。
三、證據：無。
丙、本院依職權調閱本院一○三年度司執字第一三三七七九號執
    行卷。
    理    由
一、程序方面：
  ㈠按所謂專屬管轄，係指法律規定某類事件專屬一定法院管轄
    之謂。凡法律規定某類事件僅得由一定法院管轄者，縱未以
    法文明定「專屬管轄」字樣，仍不失其專屬管轄之性質。又
    執行名義成立後，如有消滅或妨礙債權人請求之事由發生，
    債務人得於強制執行程序終結前，向執行法院對債權人提起
    異議之訴，強制執行法第十四條第一項前段定有明文。是以
    提起債務人異議之訴，應向執行法院為之，顯已由該法明定
    此類事件應由執行法院管轄，性質上自屬專屬管轄（最高法
    院九十八年度台抗字第三十八號裁判意旨參照）。經查，本
    件被告向本院聲請強制執行（本院一○三年度司執字第一三
    三七七九號），本院為執行法院自有管轄權，合先敘明。
  ㈡次按訴狀送達後，原告不得將原訴變更或追加他訴，但請求
    之基礎事實同一者、因情事變更而以他項聲明代最初之聲明
    者、不甚礙被告之防禦及訴訟之終結者，不在此限，民事訴
    訟法第二百五十五條第一項第二、四、七款定有明文，此項
    規定於簡易程序適用之（民事訴訟法第四百三十六條第二項
    參照）。經查，本件原告原起訴聲明「一、本院一○三年度
    司執字第一三三七七九號給付票款強制執行事件之強制執行
    程序應予撤銷。二、原告願供相當確實之擔保，請准裁定本
    院一○三年度司執字第一三三七七九號給付票款強制執行事
    件於本異議之訴判決前停止執行。」，嗣於一百一十一年三
    月十四日具狀追加第一項請求「一、確認被告持有原告所簽
    發如附表所示之本票，對原告之本票票據請求權及利息請求
    權均不存在。」、第三項請求「三、被告不得再持基隆地院
    九十八年度司票字第四一三號民事裁定、九十八年度抗字第
    二十五號民事裁定及確定證明書對原告為強制執行。」，參
    酌前揭規定，程序並無不合，應予准許。
  ㈢再按確認法律關係之訴，非原告有即受確認判決之法律上利
    益者，不得提起之，民事訴訟法第二百四十七條第一項定有
    明文。所謂即受確認判決之法律上利益，係指法律關係之存
    否不明確，原告主觀上認其在法律上之地位有不安之狀態存
    在，且此種不安之狀態，能以確認判決將之除去者而言（最
    高法院五十二年台上字第一二四○號裁判意旨可資參照）。
    經查，本件系爭本票業經被告持以聲請本票裁定，經本院一
    ○三年度司執字第一三三七七九號民事裁定准許，業經本院
    依職權調取本院一○三年度司執字第一三三七七九號全卷查
    明無訛，而原告主張系爭本票債權請求權不存在，顯然兩造
    就系爭本票債權請求權對原告存在與否已發生爭執，如不訴
    請確認，原告私法上之地位將有受侵害之危險，參酌首開說
    明，原告追加提起本件確認之訴以排除此項危險，應有確認
    利益。　
  ㈣末按原告於簡易訴訟判決確定前，得撤回訴之全部或一部（
    民事訴訟法第四百三十六條第二項適用同法第二百六十二條
    第一項前段）。經查，原告追加後聲明第四項為「四、原告
    願供相當確實之擔保，請准裁定本院一○三年度司執字第一
    三三七七九號給付票款強制執行事件於本異議之訴判決前停
    止執行。」，惟該聲請業經本院一一○年度北簡聲字第二六
    二號裁定停止執行，故原告於一百一十一年五月五日言詞辯
    論期日當庭撤回第四項聲明，參酌前揭規定，程序並無不合
    ，應予准許。
　㈤本件被告經合法通知未於言詞辯論期日到場，核無民事訴訟 
    法第三百八十六條所列各款情形，應依職權由原告一造辯論
     而為判決。　
二、系爭本票之票據請求權確已罹於時效，被告持有系爭本票裁
    定所載如附表所示之本票，對原告之本票票據請求權及利息
    請求權均不存在：
　㈠按票據上之權利，對本票發票人，自到期日起算，三年間不
    行使，因時效而消滅，票據法第二十二條第一項前段定有明
    文。次按時效完成後，債務人得拒絕給付，民法第一百四十
    四條第一項亦定有明文。再按經確定判決或其他與確定判決
    有同一效力之執行名義所確定之請求權，其原有消滅時效期
    間不滿五年者，因中斷而重行起算之時效期間雖延長為五年
    ，民法第一百三十七條第三項固定有明文，惟此所謂「與確
    定判決有同一效力之執行名義」係指實體上爭執業已確定者
    為限。蓋法律所以規定短期消滅時效，係以舉證困難為主要
    目的，如請求權經法院判決確定，或和解、調解成立者，其
    實體權利義務關係業已確定，不再發生舉證問題，為保護債
    權人之合法利益，以免此種債權人明知債務人無清償能力，
    仍須不斷請求強制執行或為其他中斷時效之行為，所以有民
    法第一百三十七條第三項延長時效期間為五年之規定。而本
    票執票人依票據法第一百二十三條規定，聲請法院裁定許可
    對發票人強制執行，係屬非訟事件，此項裁定並無確定實體
    上法律關係存否之實質確定力，自非與確定判決有同一效力
    之執行名義，執票人之請求權消滅時效期間，並不能因取得
    法院許可強制執行之裁定而延長為五年（最高法院八十三年
    台上字第二六七五號判決意旨參照），是本票執票人依法院
    所為本票裁定換發取得之債權憑證請求權，其消滅時效之期
    間仍為三年，並非五年。又消滅時效完成後，如債權人依原
    執行名義或債權憑證聲請法院再行強制執行時，亦不生中斷
    時效或中斷事由終止重行起算時效之問題，並非核發債權憑
    證後，時效即可重行起算，債務人自非不得對之提起債務人
    異議之訴，以排除該執行名義之執行（最高法院八十二年度
    台上字第一八六號、八十五年度台上字第三○二六號、八十
    九年度台上字第一六二三號判決要旨參照）。
  ㈡經查，本件被告持系爭本票裁定於一百零三年十一月四日聲
    請強制執行（參本院卷第十九頁原證二），而系爭本票到期
    日分別為九十八年三月二十五日、九十八年四月二十五日、
    九十八年五月二十五日、九十八年六月二十五日、九十八年
    七月二十五日（參本院卷第四十五頁至第四十六頁），並經
    本院依職權調閱本院一○三年度司執字第一三三七七九號執
    行卷查明無訛，誠如原告所主張，被告並未於取得系爭本票
    裁定後六個月內聲請強制執行，而係於一百零三年十一月四
    日始聲請強制執行，而系爭本票於到期日後三年之一百零一
    年三月二十五日、一百零一年四月二十五日、一百零一年五
    月二十五日、一百零一年六月二十五日、一百零一年七月二
    十五日即已罹於消滅時效，原告既主張票據時效抗辯，依民
    法第一百四十四條第一項規定，得拒絕對被告給付，故原告
    訴請確認被告持有系爭本票裁定所載如附表所示之本票，對
    原告之本票票據請求權及利息請求權均不存在，為有理由。
三、原告主張被告不得再持系爭本票裁定對原告為強制執行，並
    撤銷本院一○三年度司執字第一三三七七九號給付票款強制
    執行事件之強制執行程序，其請求為有理由：
　㈠按執行名義成立後，如有消滅或妨礙債權人請求之事由發生
    ，債務人得於強制執行程序終結前，向執行法院對債權人提
    起異議之訴，強制執行法第十四條第一項前段定有明文。次
    按債務人異議之訴係為排除執行名義之執行力，是債務人提
    起異議之訴，其聲明請求撤銷特定執行事件之執行程序，或
    請求債權人不得持執行名義對債務人為強制執行，均無不可
    ；僅債務人如為前一聲明，而債權人嗣聲請撤回強制執行時
    ，因其請求內容無從實現，其訴固難認為有理由；但如為後
    一聲明，因債權人撤回執行，不影響執行名義之執行力，對
    於債務人之請求不生妨礙，法院即不得逕以債權人撤回執行
    為由駁回其請求（最高法院一○九年度台上字第七六四號判
    決要旨參照）。
　㈡經查：⑴被告持有系爭本票裁定所載如附表所示之本票，對原
    告之本票票據請求權及利息請求權均因原告之消滅時效抗辯
    而不存在，已如前述，然執行名義之執行力仍然存在；⑵被
    告雖辯稱本案業經法院強制執行所支付之金額如係原告所提
    示三十五萬九千四百九十三元，被告核算其訴訟、裁定、利
    息等衍生所增之費用，同意以此金額，將不再追訴並願意撤
    回強制執行云云，然並未提出其業已撤回強制執行程序之證
    明；⑶基上，揆諸上開說明，原告依強制執行法第十四條第
    一項前段規定，請求被告不得再持系爭本票裁定對原告為強
    制執行，並撤銷本院一○三年度司執字第一三三七七九號給
    付票款強制執行事件之強制執行程序，洵屬有據。
四、綜上所述，原告本於強制執行法第十四條及民事訴訟法第二
    百四十七條第一項前段之規定提出本件債務人異議之訴等，
    其請求為有理由，應予准許。
五、本件訴訟費用額，依後附計算書確定如主文所示金額。 
六、本件事證已臻明確，兩造其餘攻擊防禦方法，於本判決結果
    不生影響，爰不一一論述，併此敘明。
七、據上論結，原告之訴為有理由，依民事訴訟法第四百三十三
    條之三、第七十八條，判決如主文。
中　　華　　民　　國　　111 　年　　6 　　月　　2 　　日
                              臺北簡易庭
                              法      官  文衍正
以上正本係照原本作成。
如對本判決不服，須於判決送達後二十日內向本庭（臺北市重慶
南路一段一百二十六巷一號）提出上訴狀。（須按他造當事人之
人數附繕本）。如委任律師提起上訴者，應一併繳納上訴審裁判
費。
中　　華　　民　　國　　111 　年　　6 　　月　　2 　　日
                              書  記  官  高秋芬
訴訟費用計算書：
項        目             金  額（新臺幣）        備  註 
第一審裁判費　　           2,980元
合　　　　計　　     　    2,980元 

附表：
編號    發票日 　 (民國)   票面金額  （新臺幣）    到期日    (民國)  利息起算日    (民國)  本票編號   1 97年10月25日   55,000元 98年3月25日 98年7月26日 TH 0000000   2 97年10月25日   55,000元 98年4月25日 98年7月26日 TH 0000000   3 97年10月25日   55,000元 98年5月25日 98年7月26日 TH 0000000   4 97年10月25日   55,000元 98年6月25日 98年7月26日 TH 0000000   5 97年10月25日   55,000元 98年7月25日 98年7月26日 TH 0000000